【裁判字號】    98,消債清,136
【裁判日期】    981229
【裁判案由】    清算事件
【裁判全文】
臺灣板橋地方法院民事裁定           98年度消債清字第136號
聲  請  人  甲○○
上列當事人聲請消費者債務清理事件，本院裁定如下：
    主  文
債務人甲○○自中華民國九十八年十二月三十日下午四時起開始
清算程序，並同時終止清算程序。
    理  由
一、按債權人會議可決更生方案時，應有出席已申報無擔保及無
    優先權債權人過半數同意，而其所代表之債權額，並應逾已
    申報無擔保及無優先權總債權額之二分之一；更生方案未依
    消費者債務清理條例第59條、第60條規定可決時，除有該條
    例第64條規定之情形外，法院應以裁定開始清算程序，消費
    者債務清理條例第61條定有明文。又法院開始清算程序之裁
    定，應載明其年、月、日、時，並即時發生效力。債務人之
    財產不敷清償清算程序之費用時，法院應裁定開始清算程序
    ，並同時終止清算程序，同條例第83條第1 項、第85條第1
    項亦分別明定有明文。
二、本件聲請人聲請更生，前經本院97年度消債更字第277 號裁
    定開始更生程序在案，聲請人主張其自民國97年7月起就沒
    有工作，生活費係由其子每月給予新臺幣（下同）10,000元
    ，並不足以支應每月開銷，尚需由親人接濟等語，此有本院
    民事執行處執行筆錄在卷可稽。經於98年7月23日召開債權
    人會議，對於聲請人提出之更生方案每月清償1,000元，除
    債權人乙○○表示同意更生方案外，其餘各債權銀行均表示
    不同意聲請人所提之更生方案，即未獲已申報無擔保及無優
    先債權人過半數，且所代表之債權人逾二分之一之同意，亦
    有本院執行處債權會議筆錄在卷可稽。又聲請人既無固定收
    入，且依其所提財產及收入狀況報告書所載，亦有入不敷出
    之情，故該更生方案經本院審酌後，認無履行之可能，亦難
    謂公允，本院自無從依消費者債務清理條例第64條規定認可
    其更生方案，則依消費者債務清理條例第61條規定，本件即
    應裁定開始清算程序。
三、再查，聲請人之財產及收入狀況，僅其配偶名下有一部二十
    二年之汽車，此外並無財產，有聲請人所提出之財產及收入
    狀況說明書、財政部臺灣省北區國稅局財產歸屬清單在卷足
    憑，聲請人既無資產可供清算，且清算亦需清算程序費用，
    是本院斟酌上情，並慮及本件清算程式之規模，堪認聲請人
    之財產，不敷清償清算程式之費用，難認進行清算程式有利
    於債權人及債務人，是依消費者債務清理條例第85條第1項
    之規定，應以裁定開始清算程序，並同時終止清算程序。
四、法院終止清算程序後，聲請人之債務並非當然免除，仍應由
    聲請人聲請或法院依職權斟酌消費者債務清理條例有關規定
    審酌，即非當然為免責之裁定，聲請人就其所負債務仍應負
    清償之責，且聲請人於不免責裁定後，得依同條例第141 條
    、第142 條規定為相當清償責任，始得再聲請免責，附此敘
    明。
中    華    民    國    98    年    12    月    29    日
                  民事第二庭    法  官  陳麗玲
上為正本係照原本作成。
開始清算程序之裁定不得抗告，如不服同時終止清算程序之裁定
，應於裁定送達後10日內，以書狀向本院提出抗告，並繳納抗告
費新臺幣1 千元。
中    華    民    國    98    年    12    月    29    日
                                書記官  粘建豐


司法院資訊處製作；財團法人民間司法改革基金會備份。
